臺灣臺中地方法院刑事判決　　　　　　　99年度訴字第3666號
公　訴　人　臺灣臺中地方法院檢察署檢察官
被　　　告　林怡君
上列被告因違反毒品危害防制條例案件，經檢察官提起公訴(99
年度毒偵字第3844號、第4201號)，被告於準備程序中就被訴事
實為有罪之陳述，經告知簡式審判程序之旨，並聽取當事人之意
見後，經本院合議庭裁定由受命法官獨任進行簡式審判程序，判
決如下:
    主    文
林怡君施用第二級毒品，累犯，處有期徒刑月。又施用第二級
毒品，累犯，處有期徒刑月。又施用第一級毒品，累犯，處有
期徒刑拾月。應執行有期徒刑壹年貳月。
    犯罪事實
一、林怡君前因施用毒品案件，經本院裁定送臺灣臺中少年觀護
    所施以觀察、勒戒後，認無繼續施用毒品之傾向，於民國92
    年4月24日責付限制住居釋放出所。又因施用毒品案件，經
    本院以93年度訴字第2109號判決，判處有期徒刑10月確定，
    於94年9月14日縮刑期滿執行完畢。詎仍不知悔改，分別為
    下列犯行：
(一)其基於施用第二級毒品甲基安非他命(下稱甲基安非他命)之
    犯意，於99年8月11日某時許，在臺中縣太平市(現改制為臺
    中市太平區，下同)宜昌路附近某處，以將甲基安非他命置
    於玻璃球吸食器內，再以火燒烤產生濃煙而以口鼻吸食之方
    式，施用甲基安非他命1次。嗣於99年8月11日晚上10時許，
    於臺中縣太平市○○路326號前，因行跡可疑，為警攔檢盤
    查，經警徵得其同意，採集其尿液送驗，結果呈甲基安非他
    命陽性反應，而悉上情。
(二)其另基於施用甲基安非他命之犯意，於99年8月17日某時許
    ，在臺中縣大里市(現改制為臺中市大里區，下同)大智路56
    5巷33號13樓居所，以將甲基安非他命置於玻璃球吸食器內
    ，再以火燒烤產生濃煙而以口鼻吸食之方式，施用甲基安非
    他命1次。其於施用甲基安非他命完畢後約半小時，另基於
    施用第一級毒品海洛因(下稱海洛因)之犯意，於同址，以將
    海洛因摻入香菸，點燃吸食煙霧之方式，施用海洛因1次。
    嗣於99年8月18日，為警持本院核發之搜索票，至上址執行
    搜索時查獲，經警採集其尿液送驗，結果呈嗎啡陽性、甲基
    安非他命陽性反應，始悉上情。
二、案經臺中市警察局(現改制為臺中市政府警察局，下同)第二
    分局暨南投縣政府警察局信義分局報告臺灣臺中地方法院檢
    察署檢察官偵查起訴。
    理    由
一、本件被告林怡君所犯，非死刑、無期徒刑、最輕本刑為3年
    以上有期徒刑之罪，或高等法院管轄第一審之案件，被告於
    準備程序中，就前揭被訴事實為有罪之陳述，經受命法官告
    以簡式審判程序之旨，並聽取被告與公訴人之意見後，本院
    認無不得或不宜改依簡式審判程序進行之處，爰依刑事訴訟
    法第273條之1第1項、第284條之1，經合議庭評議後，裁定
    本件由受命法官獨任進行簡式審判程序，是本件之證據調查
    ，依刑事訴訟法第273條之2規定，不受同法第159條第1項、
    第161條之2、第161條之3、第163條之1及第164條至170 條
    規定之限制，合先敘明。
二、上開犯罪事實一(一)，業據被告林怡君於偵查中、本院準備
    程序及審理時，坦承不諱，且經被告同意所採集之尿液送驗
    ，結果呈甲基安非他命陽性反應一情，有臺中市警察局第二
    分局委託鑑驗代號與真實姓名對照表、中山醫學大學附設醫
    院檢驗科藥物檢測中心尿液檢驗報告(報告日期99年9月16日
    ，實驗編號0000000)各1份附卷可稽。而上開犯罪事實一(二
    ) ，亦據被告於偵查中、本院準備程序及審理時，坦承不諱
    ，且經警採集被告之尿液送驗，結果呈嗎啡陽性、甲基安非
    他命陽性反應一節，有南投縣政府警察局刑事警察大隊委託
    鑑驗尿液號碼與真實姓名對照表、南投縣政府警察局刑事警
    大隊偵四隊毒品犯罪嫌疑人尿液採驗作業管制紀錄、中山醫
    學大學附設醫院檢驗科藥物檢測中心尿液檢驗報告(報告日
    期99年9月3日，實驗編號0000000)各1份附卷可稽。又依文
    獻記載，施用海洛因後24小時內經由尿液排出之量可達使用
    劑量之80%，該種毒品於尿液中排出之最長時限，受施用劑
    量、施用方式、個人體質及代謝情況等因素影響，因個案而
    異，一般可檢出之最長時間為海洛因服用後2至4天；而施用
    甲基安非他命後24小時內，約有施用劑量之70%由尿中排出
    ，該毒品於尿液中排出之最長時限，受施用劑量、施用方式
    、個人體質及代謝情況等因素影響，因個案而異，一般可檢
    出之最長時間為甲基安非他命1至5天等情，業經行政院衛生
    署管制藥品管理局90年5月4日管檢字第93902號函釋明確。
    是被告確有於如犯罪事實欄一(一)、(二)所載之時、地分別
    施用甲基安非他命、海洛因之犯行至明。被告自白核與事實
    相符，堪予採信。本案事證已臻明確，被告犯行洵堪認定，
    應予依法論科。
三、按92年7月9日新修正之毒品危害防制條例刪除二犯及三犯之
    規定，一改修法前繁雜之處遇程式，僅將施用毒品者簡化區
    分為初犯、再犯，並認施用毒品者係屬病患性犯人，以觀察
    、勒戒戒除其身癮，並以強制戒治去除其心癮。經觀察、勒
    戒或強制戒治執行完畢釋放後，若係5年後再犯該條例第10
    條施用毒品罪者，與同條例第20條第1項、第2項關於「初犯
    」之處理方式相同，檢察官應先聲請法院裁定令被告入勒戒
    處所觀察、勒戒，並視有無繼續施用毒品傾向，決定應予釋
    放、為不起訴之處分，或應聲請法院裁定令入勒戒處所強制
    戒治；若係5年內「再犯」同條例第10條施用毒品罪者，依
    同條例第23條第2項規定，檢察官則應依法追訴。觀諸該條
    例第20條第3項之修正理由：「觀察、勒戒或強制戒治5年後
    再犯者，顯見前所實施之觀察、勒戒或強制戒治已足以遮斷
    其施用毒品之癮，為期自新及協助其戒除毒癮，對此5年後
    再犯者，爰明定仍適用初犯之規定，先經觀察、勒戒、強制
    戒治之程式。」及同條例第23條第2項之修正理由：「為配
    合簡化施用毒品犯之刑事處遇程式，並鑑於經觀察、勒戒或
    強制戒治執行完畢釋放後5年內再犯者，其再犯率甚高，原
    據以實施之觀察、勒戒及強制戒治既已無法收其實效，自應
    施以刑事處遇。」，顯然如施用毒品者係前經觀察、勒戒或
    強制戒治等治療程式執行完畢5年後，始再施用毒品之「初
    犯」，因前所執行之觀察、勒戒或強制戒治已足收戒除毒癮
    之效，自應重新執行觀察、勒戒或強制戒治等治療程序，並
    於治療程式執行完畢後，由檢察官為不起訴處分，毋庸對之
    追訴處罰；反之，在「再犯」之情形，因其先前所為治療程
    式顯未能收戒斷毒癮之效，且考量施用毒品者之再犯率偏高
    ，乃簡化其刑事處遇程式，而逕予追訴處罰，不再施以治療
    程式。參酌上開立法理由，修正毒品危害防制條例就施用毒
    品者，祇於「初犯」及「5年後再犯」二種情形，有其追訴
    條件之限制，即須於初犯經觀察、勒戒或強制戒治釋放後，
    5年內均無施用毒品之行為，始能認其前所實施之觀察、勒
    戒或強制戒治已足遮斷毒癮，而得於5年後再犯時，再予適
    用初犯之規定，重行觀察、勒戒等程式。倘5年內已經再犯
    ，被依法追訴處罰，縱其第3次（或第3次以上）施用毒品之
    時間在初犯釋放5年以後，即與「5年後再犯」之情形有別，
    且因已於「5年內再犯」，顯見其再犯率甚高，原實施觀察
    、勒戒或強制戒治，已無法收其實效，而無5年戒斷期之存
    在，自無再經觀察、勒戒及強制戒治之必要，即應依該條例
    第10條處罰，始符新法修正之本旨（最高法院95年度第7次
    刑事庭決議、最高法院95年度台非字第59號、第65號判決意
    旨可資參照）。經查，被告因施用毒品案件，經本院裁定送
    臺灣臺中少年觀護所施以觀察、勒戒後，認無繼續施用傾向
    ，於92年4月24日責付限制住居釋放出所。又因施用毒品案
    件，經本院以93年度訴字第2109號判決，判處有期徒刑10
    月確定等情，有刑案資料查註紀錄表、矯正簡表、臺灣高等
    法院被告前案紀錄表各1份在卷可稽。被告所為施用毒品犯
    行，雖均距離其觀察、勒戒執行完畢釋放後已逾5年，惟其
    既於觀察、勒戒執行完畢釋放後5年內，已再犯施用毒品案
    件，且遭追訴處罰，揆諸上開說明，本次被告復行觸犯毒品
    危害防制條例第10條第1項、第2項之罪，自非屬毒品危害防
    制條例第20條第3項所定「5年後再犯」之情形，無再經觀察
    、勒戒或強制戒治之必要，應由檢察官逕行起訴，附此敘明
    。
四、查海洛因、甲基安非他命分別係毒品危害防制條例第2條第2
    項第1款、第2款規定之第一級毒品、第二級毒品，是核被告
    就犯罪事實欄一(一)所為，係犯同條例第10條第2項之施用
    第二級毒品罪。其就犯罪事實欄一(二)所為，分別係犯同條
    例第10條第2項、第1項之施用第二級毒品罪、施用第一級毒
    品罪。其各次施用第一級毒品、第二級毒品前持有第一級毒
    品、第二級毒品之低度行為，各應為施用之高度行為所吸收
    ，均不另論罪。被告所犯上開3罪間，犯意各別，行為互殊
    ，應予分論併罰。被告因施用毒品案件，經本院以93年度訴
    字第2109號判決，判處有期徒刑10確定，於94年9月14日縮
    刑期滿執行完畢一情，有臺灣高等法院被告前案紀錄表1份
    附卷可參，其於有期徒刑執行完畢後5年內，故意再犯本件
    有期徒刑以上之3罪，均為累犯，均應依刑法第47條第1項規
    定，各加重其刑。爰審酌被告有如犯罪事實欄所示施用毒品
    而經觀察、勒戒及刑之執行完畢紀錄，有上開前案紀錄表可
    參，竟再犯本件施用第一級毒品罪及施用第二級毒品罪，顯
    見其意志不堅，無法戒絕毒癮，又被告施用毒品不但戕害個
    人身心健康，且對社會治安有相當程度之潛在危害，兼衡其
    為高職肄業之智識程度、另案入監服刑前，從事臨時工，每
    月收入新臺幣2萬餘元之生活狀況及犯罪後坦承犯行，犯後
    態度尚佳、犯罪之動機、目的、手段及公訴人求刑範圍等一
    切情狀，分別量處如主文所示之刑，並定其應執行之刑，以
    示懲儆。
據上論斷，應依刑事訴訟法第273條之1第1項、第299條第1項前
段，毒品危害防制條例第10條第1項、第2項，刑法第11條前段、
第47條第1項、第51條第5款，判決如主文。
本案經檢察官王淑月到庭執行職務。
中    華    民    國   100    年    6     月    13    日
                  刑事第五庭  法  官  林慧欣
以上正本證明與原本無異。
如不服本判決應於收受送達後10日內向本院提出上訴書狀，並應
敘述具體理由；其未敘述上訴理由者，應於上訴期間屆滿後20日
內向本院補提理由書（均須按他造當事人之人數附繕本）「切勿
逕送上級法院」。
                              書記官  鄭淑英
中    華    民    國   100    年    6     月    13    日
附錄本案論罪科刑法條
毒品危害防制條例第10條
施用第一級毒品者，處6月以上5年以下有期徒刑。
施用第二級毒品者，處3年以下有期徒刑。